臺灣高等法院高雄分院刑事判決　　　　100年度上訴字第897號
上　訴　人
即　被　告　李啟德
上列上訴人因違反臺灣地區與大陸地區人民關係條例等案件，不
服臺灣高雄地方法院99年度訴字第630 號中華民國100 年4 月27
日第一審判決（起訴案號：臺灣高雄地方法院檢察署97年度偵字
第12820 號、19785 號、19788 號、26996 號、28367 號、2836
8 號、28370 號、28371 號、28372 號、98年度偵緝字第613 號
），提起上訴，本院判決如下：
     主  文
上訴駁回。
     理  由
一、按不服地方法院之第一審判決而上訴者，應向管轄第二審之
    高等法院為之。上訴書狀應敘述具體理由；上訴書狀未敘述
    上訴理由者，應於上訴期間屆滿後20日內補提理由書於原審
    法院，逾期未補提者，原審法院應定期間先命補正。第二審
    法院認為上訴書狀未敘述理由或上訴有第362 條前段之情形
    者，應以判決駁回之。但其情形可以補正而未經原審法院命
    其補正者，審判長應定期間先命補正，刑事訴訟法第361 條
    、第367 條，分別定有明文。又所謂不服第一審判決之具體
    理由，必係依據卷內既有訴訟資料或提出新事證，指摘或表
    明第一審判決有何採證認事、用法或量刑等足以影響判決本
    旨之不當或違法，而構成應予撤銷之具體事由，始克當之（
    例如：依憑證據法則具體指出所採證據何以不具證據能力，
    或依憑卷證資料，明確指出所為證據證明力之判斷如何違背
    經驗、論理法則）；倘僅泛言原判決認定事實錯誤、違背法
    令、量刑失之過重或輕縱，而未依上揭意旨指出具體事由，
    或形式上雖已指出具體事由，然該事由縱使屬實，亦不足以
    認為原判決有何不當或違法者（例如：對不具有調查必要性
    之證據，法院未依聲請調查亦未說明理由，或援用證據不當
    ，但除去該證據仍應為同一事實之認定），皆難謂係具體理
    由，俾與第二審上訴制度旨在請求第二審法院撤銷、變更第
    一審不當或違法之判決，以實現個案救濟之立法目的相契合
    ，並節制濫行上訴（最高法院97年度台上字第892 號判決意
    旨參照）。是以上訴人之上訴書狀或補提之上訴理由書，雖
    有敘述上訴理由，惟所指判決不當、違法情形並未實際上存
    在或所指判決不當、違法情形未足以構成撤銷原判決之理由
    ，即與未敘述具體理由無異，其上訴即不符合上訴之法定要
    件。
二、本件上訴人即被告李啟德（下稱被告）經原審論以違反臺灣
    地區與大陸地區人民關係條例第79條第1 項之罪，即違反不
    得使大陸地區人民非法進入臺灣地區之規定，判處有期徒刑
    1 年，減為有期徒刑6 月後，於民國100 年5 月11日具狀提
    起上訴而指稱：伊一切都按照兩岸關係條例辦理，以致不明
    究理而遭提起公訴云云。
三、經查，原審認被告犯臺灣地區與大陸地區人民關係條例第79
    條第1 項之罪，係依憑被告李啟德於偵訊及原審審理中之自
    白，及證人即共同被告蔡立民於警詢之證供，復有陳坤珠之
    大陸地區人民進入臺灣地區旅行證申請書、海基會92年7 月
    17日（92）南核字第035648號證明、福建省福州市公證處（
    2003）榕公證內民字第8284號結婚證明書、陳坤珠之法務部
    入出境資訊連結作業（見卷4 第238-239 、240 、241 ，卷
    13第88頁）、大陸地區人民進入臺灣地區保證書等證據資料
    可佐，足認被告之任意性自白與事實相符，應堪採信。
四、本院審酌上情，認原審已依全辯論意旨及調查證據之結果，
    論處被告罪刑，並說明其認定事實之理由及所憑之證據，客
    觀上認事用法尚無不合，並在刑期之法定範圍內，科處被告
    有期徒刑1 年，並依中華民國96年罪犯減刑條例規定減為有
    期徒刑6 月，量刑尚稱允可。雖被告另以上揭情詞提起上訴
    ；然查，臺灣地區與大陸地區人民關係條例第79條第1 項處
    罰違反同條例第15條第1 款所定使大陸地區人民非法進入臺
    灣地區罪，凡非經合法手續進入者皆包含之，自不以偷渡進
    入為限，最高法院90年臺上字第3180號著有判決足參；又上
    開規定之處罰，旨在防止大陸地區人民非法進入臺灣地區，
    以維護臺灣地區之安全與安定；所稱「非法」，自應從實質
    上之合法性予以判斷，凡評價上違反法秩序之方法，均屬「
    非法」。故在大陸地區通謀虛偽結婚，以不實之結婚證明辦
    理相關戶籍登記、入境等手續，憑以進入臺灣地區，其所持
    之入境許可文件雖係入出境主管機關所核發，形式上為合法
    ，但因以詐欺方法而取得，即不具實質上之合法性，仍屬非
    法進入臺灣地區，亦有最高法院94年度臺上字第1064號判決
    意旨可資參照。本件被告明知其與大陸地區人民陳坤珠無結
    婚真意，竟假借形式之合法，而使實質違法之大陸地區人民
    陳坤珠非法進入臺灣地區，自應依修正前臺灣地區與大陸地
    區人民關係條例第79條第1 項之規定論處，核無違誤。被告
    提起上訴僅泛稱原判決違法，即非依據卷內訴訟資料或提出
    新事實新證據，具體指摘原判決認定事實有何違法或不當；
    甚至未具體指摘原判決就證據之取捨有何違背論理法則或經
    驗法則之情事，而未足以構成撤銷原判決之理由，則其上訴
    顯屬未敘述具體理由。核之上揭說明，應認本件上訴違背法
    律上之程式。爰依刑事訴訟法第367 條前段、第372 條，不
    經言詞辯論，逕為判決如主文。
中    華    民    國  100     年    6     月    21    日
                  刑事第四庭    審判長法  官  蕭權閔
                                      法  官  唐照明
                                      法  官  吳進寶
以上正本證明與原本無異。
如不服本判決應於收受本判決後10日內向本院提出上訴書狀，其
未敘述上訴理由者，並得於提起上訴後10日內向本院補提理由書
狀（均須按他造當事人之人數附繕本）「切勿逕送上級法院」。
中    華    民    國   100    年    6     月    21    日
                                      書記官  唐奇燕